臺灣彰化地方法院刑事判決　　　　　　　95年度訴字第2136號
公　訴　人　臺灣彰化地方法院檢察署檢察官
被　　　告　甲○○
上列被告因偽造文書等案件，經檢察官聲請簡易判決處刑（95年
度偵字第10232 號），本院北斗簡易庭認不宜逕以簡易判決處刑
（95年度斗簡字第741 號），移由本院改依通常程序審理，並經
本院合議庭裁定由受命法官獨任進行簡式審判程序，茲判決如下
：
    主  文
甲○○竊盜，處有期徒刑月；又行使偽造私文書，足以生損害
於公眾及他人，處有期徒刑貳月，如附表壹所示之物均沒收；又
行使偽造私文書，足以生損害於公眾及他人，處有期徒刑貳月，
如附表貳所示之物均沒收；又行使偽造私文書，足以生損害於公
眾及他人，處有期徒刑貳月，如附表所示之物均沒收；又行使
偽造私文書，足以生損害於公眾及他人，處有期徒刑貳月，如附
表肆所示之物均沒收；又行使偽造私文書，足以生損害於公眾及
他人，處有期徒刑貳月，如附表伍所示之物均沒收；又行使偽造
私文書，足以生損害於公眾及他人，處有期徒刑貳月，如附表陸
所示之物均沒收；又行使偽造私文書，足以生損害於公眾及他人
，處有期徒刑貳月，如附表柒所示之物均沒收。應執行有期徒刑
壹年，如附表壹至附表柒所示之物均沒收。
    犯罪事實
一、甲○○為「熱線汽車修配廠」之員工，意圖為自己不法之所
    有，(一)於民國95年9 月20日上午10時許，駕駛顧客乙○○所
    有車牌號碼0567─GC號自小客車欲前往設於彰化縣和美鎮之
    「舜勝汽車修配廠」黏貼汽車玻璃，途經彰化縣和美鎮○○
    路與彰美路口時，適見乙○○所有之中國信託商業銀行股份
    有限公司（下稱中國信託銀行）卡號3563—5110—0444—72
    06號信用卡1 張（非因乙○○交付委託保管而持有之物）置
    放在該車內，而徒手竊取該信用卡1 張，得手後據為己有；
    (二)復另7 次個別基於行使偽造私文書之犯意，分別於如【附
    表八】所示之時間、地點、商店，於消費或選定商品後，提
    示前揭信用卡予如【附表八】所示之各特約商店，並各偽簽
    「乙○○」簽名於如【附表八】所示之簽帳單上，以表示係
    「乙○○」確認如【附表八】所示之刷卡金額共計新臺幣（
    下同）10 ,395 元，與向發卡銀行表示有簽帳消費之意而行
    使之，使各該特約商店人員陷於錯誤，誤信其係真正之信用
    卡持有人而分別交付其所購買之物品或提供服務，足生損害
    於乙○○本人及如【附表八】所示各該特約商店、財團法人
    聯合信用卡處理中心及發卡銀行即中國信託銀行支付帳款及
    信用卡管理之正確性。嗣經乙○○接獲中國信託銀行10月份
    金卡消費明細暨收費收執表發現刷卡消費內容有異，並報警
    而循線查獲。
二、案經乙○○訴由彰化縣警察局二林分局報請臺灣彰化地方法
    院檢察署檢察官偵查後，聲請以簡易判決處刑，本院認不宜
    以簡易判決處刑，改依通常程序審理。
    理  由
一、本案被告甲○○所犯係死刑、無期徒刑、最輕本刑為3 年以
    上有期徒刑以外之罪，其於準備程序就前揭被訴事實為有罪
    之陳述，經受命法官告知簡式審判程序之旨，並聽取其與公
    訴人之意見後，本院認無不得或不宜改依簡式審判程序進行
    之處，爰依刑事訴訟法第273 條之1 第1 項、第284 條之1
    ，裁定本案由受命法官獨任進行簡式審判程序，合先敘明。
二、上揭犯罪事實，業經被告於本院審理時（參見本院96年1 月
    15日審判筆錄）坦承不諱，核與告訴人乙○○分別於警詢、
    偵訊中陳稱之內容相符（參見偵查卷宗第7 頁、第8 頁、第
    33頁、第34頁），並有中國信託銀行10月份金卡消費明細暨
    收費收執表1 紙、刷卡消費地點照片14張、簽帳單商店存根
    聯影本7 紙（參見偵查卷宗第10頁、第12頁至第25頁）、車
    號查詢汽車車籍、財團法人金融聯合徵信中心信用卡資訊各
    1 紙（參見本院卷宗）附卷可參，核屬相符。是被告上揭自
    白與前揭事證相符，應堪採信。本案事證明確，被告犯行應
    可認定。
三、按信用卡交易之當事人，除「發卡機構」、「持卡人」及「
    特約商店」外，另有「收單機構」。所謂「收單機構」，依
    信用卡業務機構管理辦法第2 條第4 款及信用卡定型化契約
    範本第1 條第2 款之規定，係指辦理簽訂特約商店及相關事
    宜，代理收付特約商店信用卡消費帳款等業務；亦即經各信
    用卡組織授權辦理特約商店簽約，並於特約商店請款時，先
    行墊付持卡人交易帳款予特約商店之機構。又所稱「特約商
    店」，依信用卡定型化契約範本第1 條第3 款規定，指與「
    收單機構」簽訂特約商店契約，並依該契約接受信用卡交易
    之商店，且無其他特別約定時，包含辦理預借現金之機構。
    則在信用卡交易之流程，特約商店接受持卡人之簽帳消費後
    ，須定期將所有持卡消費之帳單送交「收單機構」並請求「
    收單機構」付款。「收單機構」審查認為無誤者，即自消費
    金額中，扣除一定比率（通常為每筆消費金額之1 ％至3 ％
    ）之手續費後，付款與特約商店，再將交易資料轉送發卡機
    構並向其請款。發卡機構經查核前述交易資料認為無誤者，
    即償還帳款與「收單機構」，並彙整持卡人當月份之全部消
    費帳單，製作繳款通知書寄交持卡人請求付款。故「收單機
    構」乃有別於發卡銀行之另一組織，且特約商店係與「收單
    機構」簽約，並非逕與發卡銀行簽訂「特約商店」契約，而
    國內現狀係以財團法人聯合信用卡處理中心為「收單機構」
    （最高法院95年度臺上字第65號判決要旨參照）；又信用卡
    簽帳單，係持卡人向特約商店消費後，簽署持卡人之姓名，
    由特約商店將第一聯交持卡人收執，第二聯則由特約商店取
    回，再由特約商店將之交與收單機構存查，資以向發卡銀行
    請款。該簽帳單由持卡人簽名，即表示持卡人同意依據其與
    發卡銀行間之約定，對其所購物品或接受服務，均應按簽帳
    單之消費金額，付款予發卡銀行。故持卡人於簽帳單簽名，
    係對所簽金額負擔付款之義務，性質上屬消費付款契約書，
    亦為私文書（最高法院90年度臺上字第6898號判決要旨參照
    ）。
四、核被告於犯罪事實欄一(一)部分所為，係犯刑法第320 條第1
    項普通竊盜既遂罪；於犯罪事實欄一(二)部分即【附表八編號
    1 至編號5 、編號7 】部分所為，均係犯第216 條、第
    210 條之行使偽造私文書罪、刑法第339 條第1 項詐欺取
    財罪；於犯罪事實欄一(二)部分即【附表八編號6 】部分所為
    ，係犯第216 條、第210 條之行使偽造私文書罪、刑法
    第339 條第2 項詐欺得利罪。至起訴書就被告於犯罪事實欄
    一(二)部分即【附表八編號6 】部分所為原誤載係犯刑法第21
    6 條、第210 條之行使偽造私文書罪、刑法第339 條第1項
    詐欺取財罪，然業經公訴人於本院審理中更正起訴法條為刑
    法第216 條、第210 條之行使偽造私文書罪、刑法第339 條
    第2 項詐欺得利罪，附此敘明。又被告偽造「乙○○」之簽
    名於【附表八】所示之各簽帳單之私文書上等行為，應為偽
    造各該私文書之部分行為；被告各偽造如【附表八】所示之
    私文書後復持以行使，偽造之低度行為，各應為行使之高度
    行為所吸收，均不另論罪，僅各論以行使偽造私文書罪。被
    告於如【附表八編號2 、編號4 】所示之一式二聯之簽帳單
    上，以1 個偽造署名之行為，因複寫結果同時產生2 個偽造
    之署名，為包括一罪。被告上揭所犯行使偽造私文書罪與詐
    欺取財罪、行使偽造私文書罪與詐欺得利罪，均係一行為觸
    犯數罪名，均屬想像競合，各應從一重之行使偽造私文書罪
    處斷。被告所犯上開普通竊盜罪1 罪、行使偽造私文書罪7
    罪，罪名或犯意各別，行為互異，應分論併罰。爰審酌被告
    正值壯年，不思正道，為圖不勞而獲，竟利用竊取他人信用
    卡，並恃盜刷取財或得利所為嚴重破壞信用卡之交易機能及
    社會金融秩序之安定，徒增被害人乙○○無謂之困擾，亦使
    發卡銀行蒙受損失，且迄今除被害人部分外，銀行部分均未
    賠償損失，惟念其犯後坦承犯行，態度良好，且平日素行尚
    稱良好，並無前科，此有臺灣高等法院被告前案紀錄表、臺
    灣彰化地方法院檢察署刑案資料查註紀錄表、和解書各1 份
    存卷可考等一切情狀，各量處如主文所示之刑，並定其應執
    行刑。
五、沒收部分：
  (一)按上訴人用以詐欺取財之偽造、變造等書類，既已交付於被
    害人收受，則該物非屬上訴人所有，除偽造書類上偽造之印
    文、署押，應依刑法第219 條予以沒收外，依同法第38條第
    3 項之規定，即不得再對各該書類諭知沒收（最高法院43年
    臺上字第747 號判例要旨參照）。
  (二)是未扣案之如【附表八編號1 至7 】所示之一式二聯之簽帳
    單之商店存根聯上，被告偽造之「乙○○」簽名各1 枚，均
    應依刑法第219 條之規定併予宣告沒收。至如【附表八編號
    2 、編號4 】所示之一式二聯之簽帳單之顧客存根聯，因業
    經被告丟棄滅失，經被告於本院審理中陳述明確，是上揭顧
    客存根聯上被告偽造之「乙○○」簽名各1 枚，當已滅失，
    自無庸沒收，附此敘明。
  (三)另中國信託銀行卡號3563—5110—0444—7206號JCB 信用卡
    1 張，該信用卡所有權屬於上揭銀行，並非被告所有；如【
    附表八】所示之一式二聯之簽帳單之商店存根聯，被告均已
    分別交付各特約商店服務人員收執，亦非被告所有，本院均
    不予宣告沒收。另被告於如【附表八】所示之一式二聯之客
    戶簽帳單，係被告冒名簽帳消費後所留下，雖由被告自行存
    查，因被告既是冒名刷卡，並無付款之意思，自無保存之必
    要，衡情應已丟棄，亦據被告供明在卷，應認已滅失而不存
    在，則上開簽帳單客戶存查聯，本院自無庸再予宣告沒收。
據上論斷，應依刑事訴訟法第452 條、第273 條之1 第1 項、第
299 條第1 項前段，刑法第320 條第1 項、第216 條、第210 條
、第339 條第1 項、第2 項、第55條、第219 條、第51條第5 款
、第9 款、第10款，刑法施行法第1 條之1 第1 項、第2 項前段
，判決如主文。
本案經檢察官吳芙如到庭執行職務。
中　　華　　民　　國　　96　　年　　1 　　月　　31　　日
                  刑事第八庭          法  官    唐中興
以上正本證明與原本無異。
如不服本判決，應於判決送達後10日內向本院提出上訴狀 (須附
繕本 )。
告訴人或被害人對於判決如有不服具備理由請求檢察官上訴者，
其上訴期間之計算係以檢察官收受判決正本之日期為準。
中　　華　　民　　國　　96　　年　　2 　　月　　5　　日
                                      書記官    施惠卿
附錄本案判決論罪法條全文：
中華民國刑法第210條
偽造、變造私文書，足以生損害於公眾或他人者，處 5 年以下有
期徒刑。
中華民國刑法第216條
行使第 210 條至第 215 條之文書者，依偽造、變造文書或登載
不實事項或使登載不實事項之規定處斷。
中華民國刑法第339條
意圖為自己或第三人不法之所有，以詐術使人將本人或第三人之
物交付者，處5 年以下有期徒刑、拘役或科或併科1 千元以下罰
金。
以前項方法得財產上不法之利益或使第三人得之者，亦同。
前二項之未遂犯罰之。
